---
title: "PostGIS"
description: |
  Criação de um Banco de Dados Espacial PostGIS com o R e Rstudio
author:
  - name: Leonardo Donato Nunes
    url: https://github.com/LeonardoDonatoNunes
date: '`r format(as.Date("24/02/2021", format = "%d/%m/%Y"), "%B %d, %Y")`'
output:
  distill::distill_article:
    self_contained: false
    toc: false
    css: ../../styles.css
draft: false
tags: [R,PostGIS, RPostgrees]
categories:
  - BD
  - PostGIS
  - R
---


```{r setup, include=FALSE}
knitr::opts_chunk$set(echo = T,
                      message = F, 
                      warning = F, 
                      dev.args = list(bg = 'transparent'),
                      cache.rebuild = F,
                      fig.align = "center",
                      cache = F)
```
 
<meta name="image" property="og:image" content="[https://github.com/LeonardoDonatoNunes/pagina_leonardo/blob/main/img/img_links/posgis_post.png]">



```{r, fig.width=4, fig.height=0.8, echo=F}
library(png)
library(grid)
library(gridExtra)
img1 <-  rasterGrob(as.raster(readPNG("..\\..\\img\\PostGIS.png")), interpolate = FALSE)
img2 <-  rasterGrob(as.raster(readPNG("..\\..\\img\\rstudio.png")), interpolate = FALSE)
grid.arrange(img1, img2, ncol = 2)
```


O **PostGIS** é uma extensão do **PostgreSQL** para armazenamento, gerenciamento, tratamento e análise de dados espaciais. Em comparação com um banco de dados padrão, que contém textos, números e datas, um banco de dados espacial contém tipos adicionais de dados para representar feições geográficas. Esses tipos de dados espaciais abstraem e encapsulam estruturas espaciais, como limite e dimensão. Em muitos aspectos, os tipos de dados espaciais podem ser entendidos simplesmente como formas. Os tipos de dados espaciais são organizados em uma hierarquia de tipos (**Figura 1**). Cada subtipo herda a estrutura (atributos) e o comportamento (métodos ou funções) de seu supertipo. A página do [**PostGIS**](http://postgis.net/) contém uma documentação bem extensa para aprendizado. Também existe um [manual em português](https://postgis.net/docs/manual-2.4/postgis-br.html#postgis_introduction). 

```{r, fig.width=8, echo=F}
img1 <-  rasterGrob(as.raster(readPNG("..\\..\\img\\hierarquia_geometrica.png")), interpolate = FALSE)
grid.arrange(img1)
```

**Figura 1.** Hierarquia de feições geográficas.
Imagem obtida e traduzida da [página de introdução](https://postgis.net/workshops/postgis-intro/introduction.html) do PostGIS.


Os bancos de dados comuns providenciam métodos de acessar os dados, conhecidos como **index**, que permitem acesso rápido a conjuntos aleatórios de dados. Indexar os dados padrão (texto, número, datas) é normalmente feito com **B-tree** índice, que particiona os dados em uma hierarquia natural ordenados em forma de árvore (tree) hierárquica. Porém o indice B-tree não pode ser facilmente usado para feições geométricas, para isso o índice usado é o **spacial index**, que tenta identificar que tipo de feição está dentro de cada "caixa" (retângulo com a extensão da feição).


Neste documento, irei criar um banco de dados geográficos PostGIS e adicionar uma tabela com dados espaciais. Os códigos **SQL** serão enviados ao PostgreSQL através do R, com a função **dbGetQuery** do pacote **RPostgreSQL**

## Breve introdução ao RPostgreSQL

Antes de começar a falar de PostGIS, segue uma breve introdução ao funcionamento do RPostgreSQL.

O primeiro passo é criar uma conexão com o banco de dados que vamos trabalhar, neste exemplo usarei o BD criado quando o Postgres é instalado. Tmabém usei a senha e usuário padrões.

Carregar os pacotes

```{r}
library(rpostgis)
library(raster)
library(rgdal)
library(RPostgreSQL)
```

Cria um driver Postgres

```{r}
drv <- dbDriver("PostgreSQL")
```

Criando a conexão com o servidor

```{r}
con <- dbConnect(drv,
                 dbname = "postgres",
                 host = "localhost",
                 port = 5432, 
                 user = "postgres",
                 password =  "postgres123") 
```


### Funções do RPostgreSQL 

O pacote possui algums funções para acessar e criar tabelas do BD.

Seguem alguns exemplos:

Para listar as tabelas do BD

```{r}
dbListTables(con)
```

Listar os campos em uma tabela específica

```{r}
dbListFields(conn = con, name = "investimento")
```

Carregra uma tabela do BD

``` {r}
investimento <- dbReadTable(con, "investimento")
head(investimento, 3)
```

Para inserir uma nova tabela no BD, desta vez eu expecifiquei qual **schema** a tabela será criada. No argumento "nome": c("schema","tabela").

```{r}
nova_tabela <- data.frame("id" = 1:5, nomes = LETTERS[1:5])
dbWriteTable(con, name =c("public", "nova_tabela"), value = nova_tabela)
dbReadTable(con, name = c("public", "nova_tabela"))
```


Uma outra maneira de fazer consultas é enviando uma SQL Query:


Para excluir uma tabela do BD

```{r}
dbGetQuery(conn = con, statement = "DROP TABLE IF EXISTS public.nova_tabela ;")
```

Para selecionar uma tabela 

```{r}
dbGetQuery(conn = con, statement = "SELECT * FROM investimento LIMIT 3;")
```


Para criar uma tabela no BD

```{r}
dbGetQuery(conn = con, statement = "DROP TABLE IF EXISTS public.nova_tabela_2;")

dbGetQuery(conn = con, statement = "CREATE TABLE public.nova_tabela_2(
           id integer,
           nomes varchar
           );")
```

Para inserir dados na tabela criada

```{r}
dbWriteTable(con, "nova_tabela_2", nova_tabela, row.names=FALSE, append=TRUE)
```
Viualizas as linhas inseridas

```{r}
dbGetQuery(conn = con, statement = "SELECT * FROM nova_tabela_2;")
```

Desconectar do bd

```{r}
dbDisconnect(con)
```

## Criando a extensão PostGIS

Carregar o pacote

```{r}
library("RPostgreSQL")
```

Cria um driver Postgres

```{r}
drv <- dbDriver("PostgreSQL")
```

Criando a conexão com o servidor

```{r}
con <- dbConnect(drv,
                 dbname = "postgres",
                 host = "localhost",
                 port = 5432, 
                 user = "postgres",
                 password =  "postgres123") 
```


Cria a extensão:

```{r, eval = F}
dbGetQuery(conn = con, statement = "CREATE EXTENSION postgis;")
```

Para carregar dados de uma tabela contendo coordenadas e armazenar estes dados como feição no BD primeiro é preciso criar uma função no SQL para criar a geomeria.

Abaixo criei um schema de funções e uma função para criar uma feição do tipo ponto sempre que um novo registro contendo campos de lon (longitude) e lat (latitude forem adicionados)

```{r, eval=F}
dbGetQuery(conn = con, statement = "CREATE SCHEMA funcoes;")

dbGetQuery(conn = con, statement = "CREATE OR REPLACE FUNCTION 
funcoes.create_geom_points()
RETURNS trigger AS 
$BODY$
DECLARE
	thegeom geometry;
BEGIN

IF NEW.lon IS NOT NULL AND NEW.lat IS NOT NULL THEN
	thegeom = ST_SetSRID(ST_MakePoint(NEW.lon, NEW.lat),4326);
	NEW.geom = thegeom;
END IF;

RETURN NEW;
END;$BODY$
LANGUAGE plpgsql VOLATILE
COST 100;
COMMENT ON FUNCTION funcoes.create_geom_points()
IS 'When called by a trigger (insert_lon_lat) 
this function populates the field geom 
using the values from lon and lat fields.';")
```

Criar uma tabela contendo pontos com coordenadas

```{r}
tabela_coordenadas <- data.frame(id = 1:5, 
              lon = c(-48.08534, -48.02049,-48.01342,-47.87874,-47.90576), 
              lat = c(-20.67190, -20.63615,-20.75088,-20.76834,-20.67439))
```

Cria a tabela no BD e executa a função "create_geom_points()"

```{r}
dbGetQuery(con, "DROP TABLE IF EXISTS public.tabela_coordenadas CASCADE;")

dbGetQuery(con, "CREATE TABLE public.tabela_coordenadas(
id integer,
lon double precision,
lat double precision,
geom geometry(Point, 4326));")

dbGetQuery(con, "CREATE TRIGGER inserir_lon_lat
           BEFORE INSERT
           ON public.tabela_coordenadas
           FOR EACH ROW
           EXECUTE PROCEDURE funcoes.create_geom_points();")

dbWriteTable(con, c("public", "tabela_coordenadas"), tabela_coordenadas, row.names=FALSE, append=TRUE)

```

Observe que agora foi criada uma feição

```{r}
dbGetQuery(con, "SELECT * FROM public.tabela_coordenadas;")
```

Esses dados podem ser usados direto no QGIS, acessando o BD, ou vizualizados no pgAdmin.

Para inserir um arquivo no formato Shapefile:

Carregar um arquivo .shp

```{r}
area <- shapefile("C:\\Users\\user\\Documents\\area.shp")
```

Inserir o arquivo .shp no BD

```{r}
pgInsert(con, c("public","area"), area, new.id = "gid")
```

Para obter as feições do BD pode ser utilizada a função "pgGetGeom"

```{r}
area <- pgGetGeom(con, c("public","area"))
pontos <- pgGetGeom(con, c("public","tabela_coordenadas"))
```



</br >

Brasil, 24 de Fevereiro de 2021

</br >

 <a href="#top">Back to top</a>
