---
title: "Estatística"
anchor_sections: FALSE
output: 
  distill::distill_article:
    toc: true
---

```{r setup, include=FALSE}
knitr::opts_chunk$set(echo = T,
                      message = F, 
                      warning = F, 
                      dev.args = list(bg = 'transparent'),
                      cache.rebuild = F,
                      cache = F, 
                      fig.align = 'center')
```

## Introdução

A estatística é a prática e o estudo de coletar e analisar dados, pode ser utilizada para responder muitos tipos de questão. É a base da ciência de dados, é responsável por transformar os dados em valor. Ela é usada para resumir, identificar tendências e padrões e fazer previsões. Nesta página serão abordados os principais tópicos de estatística básica.

A estatística pode ser dividida em duas áreas principais, a **estatística descritiva**, que tem como objetivo descrver e resumir os dados, como por exemplo, médias, medianas, máximo, mínimo, porcentagens e outras medidas de posição e de dispersão. E a **estatística inferencial** que usa uma amostra dos dados para fazer inferências sobre uma população maior.

### Tipos de dados

Ser capaz de identificar os tipos de dados é importante para saber qual o tipo de análise será usada ou qual a melhor forma de visualização fará sentido para cada tipo.

**Existem dois tipos principais de dados**

:::::: {.cols data-latex=""}

::: {.col data-latex="{0.55\textwidth}"}
<div class="column">
**Numéricos (Quantitativo)**  
  
  * **Contínuo** (Medidas)
  
    * Preço de um produto
  
    * Peso de pessoas
  
  * **Discreto** (Contagem)
  
    * Número de clientes
  
    * Número de dias
</div>
:::


::: {.col data-latex="{0.55\textwidth}"}
<div class="column">
**Categóricos (Qualitativos)**  
 
  * **Nominal** (Sem uma órdem inirente)
 
    * Sexo (masculino, feminino, outros)
 
    * Empresa (Empresa A, Empresa B)
 
  * **Ordinal** (Com ordem inerente)
 
    * Grau de escolaridade (Fundamental, Médio, Superior)
 
    * Notas em questinarios (Concordo muito, Concordo Pouco)
</div>
:::

::::::



<br/ >

## Estatísticas descritivas

Para que possamos extrair valor dos dados que coletamos, primeiramente precisamos identificar algumas tendências e medidas. As análises mais básicas que podemos fazer, para identificar algum padrão ou tendência, são as estatísticas descritivas. Como o nome já sugere, esse conjunto de ferramentas serve para uma primeira descrição dos dados, é com essas análises que teremos as primeiras idéias a respeito do nosso conjunto de dados. 

As estatísticas descritivas podem ser divididas em duas formas, as medidas de **posição** e medidas de **dispersão**. As medidas de posição ilustram onde a maior parte dos dados se encontra, essas medidas incluem as **médias**, **medianas** e **modas**. As medias de dispersão, por utro lado, descrevem a variação dos dados, essas medidas incluem o **desvio padrão**, a **variância** e o **erro padrão**.

O objetivo desta sessão é apresentar as estatísticas descritivas mais comuns, e fazer algumas demonstrações em **r** e **python**.

### Medidas de posição

A **média** **aritimética** é a forma mais conhecida de descrever um conjunto de dados numéricos. Ela é obtida através do somatório de todas as observações, dividido pelo número de observações. 

$$\overline{x} = \frac{\sum_{i=1}^{n} x_i}{n}$$

Por exemplo, se tivermos o conjunto de números $x = c(5,3,20,2,4)$

$$\overline{x} = \frac{5+3+20+2+4}{4}$$

$$\overline{x} = 6.8$$

A **média** é a tendência central de um conjunto de observações, como pode ser visto na imagem abaixo, os pontos azuis são o nosso conjunto de dados citado acima, e o ponto vermelho é a média, mas note que a maior parte dos dados está a esquerda da média, ou seja, a média não descreve bem os dados quando o conjunto de dados é muito pequeno ou quando existem valores extremos no conjunto.

```{r, fig.height=1, fig.width=5, echo=FALSE}
library(ggplot2)
library(ggthemes)
library(dplyr)

ggplot(data = NULL) +
  geom_point(aes(x = c(5,3,20,2,4), y = 0), size = 4, col = alpha("blue", alpha = 0.2)) +
  geom_point(aes(x = mean(c(5,3,20,2,4)), y = 0), size = 4, col = alpha("red", alpha = 0.2)) +
  geom_text(aes(x = c(5,3,20,2,4), y = 0.1, label = c(5,3,20,2,4)), size = 5, col = "black") +
  geom_text(aes(x =  mean(c(5,3,20,2,4)), y = 0.1, label =  mean(c(5,3,20,2,4))), size = 5, col = "red") +
  geom_text(aes(x = mean(c(5,3,20,2,4)), y = -0.1, label = "Média"), col = "red", size = 5) +
  ylim(c(-0.2, 0.2)) +
  theme_map()
```
Quando temos um caso como este, um pequeno conjunto de dados, com valores extremos, a medida de posição que melhor representa os dados é a **mediana**. A médiana é o valor da posição central dos números quando eles estão alinhados, divide os números em duas metades, os 50% mais baixos e os 50% mais altos. Usando o mesmo conjunto de números, primeiro ordenamos os valores e depois pegamos o valor central, quando o número de valores no conjunto for ímpar, caso o número de elementos seja par, a mediana é a média dos dois números centrais. Note agora, que o ponto em vermelho, que agora representa a mediana, está melhor representado o conjunto de valores.


```{r, fig.height=1, fig.width=5, echo=FALSE}
ggplot(data = NULL) +
  geom_point(aes(x = c(5,3,20,2,4), y = 0), size = 4, col = alpha("blue", alpha = 0.2)) +
  geom_point(aes(x = median(c(5,3,20,2,4)), y = 0), size = 4, col = alpha("red", alpha = 0.2)) +
  geom_text(aes(x = c(5,3,20,2,4), y = 0.1, label = c(5,3,20,2,4)), size = 5, col = "black") +
  geom_text(aes(x =  median(c(5,3,20,2,4)), y = 0.1, label =  median(c(5,3,20,2,4))), size = 5, col = "red") +
  geom_text(aes(x = median(c(5,3,20,2,4)), y = -0.1, label = "Mediana"), col = "red", size = 5) +
  ylim(c(-0.2, 0.2)) +
  theme_map()
```

A **moda** é o valor mais frequente em um conjunto de dados, em um histograma, é o valor representado pela maior barra.

```{r, fig.height=2, fig.width=5, echo=FALSE}
set.seed(656)
x <- round(rnorm(1000, mean = 50, sd = 10), 0)



dados <- data.frame(x = x)
dados <- dados %>% group_by(x) %>% count()
moda <- dados[dados$n == max(dados$n),]$x

media <- mean(x)
mediana <- median(x)

ggplot(data = NULL) +
  geom_histogram(aes(x = x), bins = 10, fill = alpha("blue", alpha = 0.2), col = "blue") + 
  geom_text(aes(x = moda - 6.5, y = 310, label = "Moda"), size = 6) +
  theme_map()
  
```



Abaixo são apresentados algumas funções e métodos em R e Python para calcular as médias dos dados. E para quem gosta de lógica, criei uma função própria para calcular a média.

:::::: {.cols data-latex=""}

::: {.col data-latex="{0.55\textwidth}"}
<div class="column">
**R**

```{r, out.height=3}
x <- c(5,3,20,2,4)

mean(x)
```

Cálculo em um data frame

```{r, out.height=3}
x <- c(5,3,20,2,4)
dados <- data.frame(x = x)
mean(dados$x)
```


Criar uma função
```{r}
# Define a função
media <- function(x){
      acumulador <- 0
        for(i in 1:length(x)){
          acumulador <- acumulador + x[i]  
        }
      media <- acumulador/length(x)
      return(media)
      }

# Executa a função
media(c(5,3,20,2,4))
```

</div>
:::

::: {.col data-latex="{0.55\textwidth}"}
<div class="column">
**Python**

```{python, out.height=3}
import statistics
x = [5,3,20,2,4]
statistics.mean(x)
```
Cálculo em um data frame

```{python}
import pandas as pd
df = pd.DataFrame({"x": [5,3,20,2,4]})
df["x"].mean()
```

Criar uma função

```{python}
# Define a função
def media(*x):
    soma = 0
    for i in range(len(x)):
        soma = soma + x[i]
    media = soma/len(x)
    return(media)



# Executa a função
print(media(5,3,20,2,4))
```

</div>
:::
::::::

### Medidas de dispersão

As medidas de dispersão, com o nome sugere, descrevem como os dados estão distribuidos, como eles variam.

A primeira medida é a **variância** (conhecida como $s^2$.), que mede a distância que cada ponto está da média. 

Para calcular a variância, primeiro precisamos obter a diferênça entre cada ponto e a média. Por exemplo, vamos supor que temos o seguinte conjuto de dados $x = c(2,4,5,6,8)$. Começamos por calcular a média, que é $5$, depois subtraimos a média de cada valor.

$$x - \overline{x} = c(2-5, 4-5, 5-5, 6-5, 8-5)$$
$$x - \overline{x} =  c(-3,-1,0,1,3)$$

Depois, obtemos a soma dos quadrados das diferenças ($SQ$), elevendo cada valor ao quadrado e depois somando todos eles.

$$SQ_x = (-3)^2 + (-1)^2 + 0^2 + 1^2 + 3^2$$
$$SQ_x = 20$$
Finalmente, este valor é dividido pelo número de elementos do conjunto ($n$) menos $1$.
  
$$\frac{20}{5-1} = 5$$  
  
Este número é a variância. Quanto maior a variância, mais distantes os valores estão da média, e quanto menor, mais próximos da média são os dados.


$$s^2 =\frac{1}{n - 1} \sum_{i = 1}^{n}(x_i - \overline{x})^2$$

Ou,$$s^2 =\frac{\sum_{i = 1}^{n}(x_i - \overline{x})^2}{n - 1}$$

Existem funções e métodos prontos em R e Python para o cálculo da variância.

:::::: {.cols data-latex=""}

::: {.col data-latex="{0.55\textwidth}"}
<div class="column">
**R**

```{r}
x = c(2,4,5,6,8)

var(x)
```
</div>
:::

::: {.col data-latex="{0.55\textwidth}"}
<div class="column">
**Python**

```{python}
import statistics
x = [2,4,5,6,8]
print(statistics.variance(x))
```
</div>
:::
::::::
