---
title: "Links para Conteúdos de DS"
description: |
  Lista de links de livros, sites, cais do youtube sobre Data Science.
author:
  - name: Leonardo Donato Nunes
    url: https://github.com/LeonardoDonatoNunes
date: '`r format(as.Date("28/02/2021", format = "%d/%m/%Y"), "%B %d, %Y")`'
output:
  distill::distill_article:
    self_contained: false
    toc: true
    css: ../../styles.css
draft: false
tags: [R, Python, Livros]
categories:
  - Livros
---

```{r setup, include=FALSE}
knitr::opts_chunk$set(echo = F,
                      message = F, 
                      warning = F, 
                      dev.args = list(bg = 'transparent'),
                      cache.rebuild = F,
                      fig.align = "center",
                      cache = F)
```

```{r, fig.height=2}
library(png)
library(grid)
library(gridExtra)
img1 <-  rasterGrob(as.raster(readPNG("..\\..\\img\\conhecimento.png")), interpolate = FALSE)
grid.arrange(img1)
```

Este post foi criado para agregar conteúdos de Data Science através de Links que levam a páginas, livros, canais e vídeos que tem relação com Data Science. Os assuntos estão organizados por tópicos que podem ser acessados rolando a página ou na tabela de conteúdos.

# Canais, vídeos e playlists <i class="fab fa-youtube"></i>

[Machine Learning Meetups - Nubank](https://www.youtube.com/playlist?list=PLfqo9_UMdHhYi6edz_uCRVDZASyp4Nj2e)

[Working with Spark - RStudio](https://rstudio.com/collections/working-with-spark/)

[RStudio Webinars](https://rstudio.com/resources/webinars/)

[Cálculo I - Unicamp/Univesp](https://www.youtube.com/playlist?list=PL2D9B691A704C6F7B)

# Sites e blogs <i class="fas fa-sitemap"></i>

[Font Awesome](https://fontawesome.com/)

[Create Awesome HTML Table with knitr::kable and kableExtra](https://cran.r-project.org/web/packages/kableExtra/vignettes/awesome_table_in_html.html#Overview)

[Regex: Um guia prático para expressões regulares](https://medium.com/@alexandreservian/regex-um-guia-pratico-para-express%C3%B5es-regulares-1ac5fa4dd39f)

[rOpenSci](https://ropensci.org/)

[Spatial Data Science](https://www.rspatial.org/raster/index.html)

[Latex - Notações matemáticas](https://en.wikibooks.org/wiki/LaTeX/Mathematics)

# Livros <i class="fas fa-glasses"></i>

[R Markdown: The Definitive Guide](https://bookdown.org/yihui/rmarkdown/)

[Análise de Dados Financeiros e Econômicos com o R](https://www.msperlin.com/padfeR/index.html)

[B3 + rvest: Explorando dados financeiros com R](https://www.fulljoin.com.br/posts/2019-07-18-b3-rvest-explorando-dados-financeiros-com-r/)

[Mastering Shiny](https://mastering-shiny.org/index.html)



[Mastering Spark with R](https://therinspark.com/)

# Pacotes <i class="fab fa-r-project"></i>

[Distill for R Markdown](https://rstudio.github.io/distill/)

[Introduction to data.tree](https://cran.r-project.org/web/packages/data.tree/vignettes/data.tree.html)

[sparklyr: R interface for Apache Spark](https://spark.rstudio.com/)

[Mastering Shiny](https://mastering-shiny.org/index.html)

[shinyMobile](https://rinterface.github.io/shinyMobile/index.html#shinymobile-)

[RinteRface](https://rinterface.com/)

# Repositórios e páginas <i class="fab fa-github"></i>

[Michael Clark](https://github.com/m-clark)

# Geral <i class="fas fa-blender"></i>

Fiz uma pesquisa sobre como criar uma página distill com {.tabset} e umas das respostas do link abaixo resolveu meu problema.

[Distill - com tabset](https://github.com/rstudio/distill/issues/11#issuecomment-492406780)