---
title: "Árvore de classificação das aves do Brail"
description: |
  Criação de uma árvore de classificação das aves do Brasil usando o pacote collapsibleTree
author:
  - name: Leonardo Donato Nunes
    url: https://github.com/LeonardoDonatoNunes
date: '`r format(as.Date("12/04/2021", format = "%d/%m/%Y"), "%B %d, %Y")`'
output:
  distill::distill_article:
    self_contained: false
    css: ../../styles.css
    code_folding: false
draft: false
preview: ../../img/aves/Shiny_app_aves.gif
tags: [R]
categories:
  - R
  - Visualizacao
---


```{r setup, include=FALSE}
knitr::opts_chunk$set(echo = T,
                      message = F, 
                      warning = F, 
                      dev.args = list(bg = 'transparent'),
                      cache.rebuild = F,
                      fig.align = "center",
                      cache = F)
```


```{r, echo=F, include=FALSE}
library(collapsibleTree)
```

```{r, echo=F, include=FALSE}
aves <- read.csv("../../dados/aves.csv")

Ordens <- length(unique(aves$Ordem))
Familias <- length(unique(aves$familia))
Especies <- length(unique(aves$especie))

```




```{r imagem_entrada, layout="l-page", fig.asp=.25, echo=F}
library(png)
library(grid)
library(gridExtra)
img1 <-  rasterGrob(as.raster(readPNG("../../img/aves/img_aves.png")), interpolate = FALSE)
grid.arrange(img1)
```


o objetivo da visualização é criar uma árvore hierárquica da classificação das aves do Brasil. Os dados foram obtidos do [Wikiaves](https://www.wikiaves.com.br/index.php). Foram obtidos um total de `r Especies` espécies, pertencentes a `r Familias` famílias e `r Ordens` ordens.


```{r arvore_1, fig.width=5, fig.height=1, layout="l-page", code_folding=TRUE}

hierarquia <- data.frame()
hierarquia <- rbind(hierarquia, c("Ordem","Subordem","Parvordem","Fámilia","Espécie"))
names(hierarquia) <- c("Ordem","Subordem","Parvordem","Fámilia","Espécie")

collapsibleTree(
  hierarquia,
  root = "Classe",
  attribute = "Espécie",
  fontSize = 18,
  collapsed = F, 
  fill = "Green",
  hierarchy = c("Ordem","Subordem","Parvordem","Fámilia","Espécie"), 
  zoomable = F
)
```
 
 
 
```{r arvore_2, fig.width=8, fig.height=10, layout="l-page", code_folding=TRUE}
collapsibleTree(
  aves,
  root = "Aves",
  attribute = "especie",
  hierarchy = c("Ordem","Subordem", "Parvordem","familia","especie"),
  fill = "Green",
  zoomable = T,
  fontSize = 16, 
  width = 900 
)
```

## Carrega os pacotes

```{r pacotes}
library(tidyverse)
library(rvest)
library(stringr)
library(plyr)
library(collapsibleTree)
library(kableExtra)
```

## Carrega os dados das famílias e das espécies 

Os dados das espécies e das famílias foram obtidos da tabela contendo todas as espécies no Wikiaves. Salvei a tabela em um arquivo .txt manualmente. 

[https://www.wikiaves.com.br/especies.php?t=t](https://www.wikiaves.com.br/especies.php?t=t)


```{r, fig.width=6, echo=F}

img1 <-  rasterGrob(as.raster(readPNG("../../img/aves/tabela.png")), interpolate = FALSE)
grid.arrange(img1)
```


```{r}
# Abre o arquivo .txt salvo
aves <- read.table("C:\\Users\\leona\\Desktop\\aves.txt", sep = "\t", header = T, encoding = "utf-8")

# Corrige os nomes das colunas
names(aves) <- c("familia", "especie", "nome_comum", "sons", "fotos")

# Subistitui os nomes de famílias que estão com espaço por NA
aves[aves$familia == " ",]$familia <- NA

# Completa os nomes das famílias nas tabelas
aves <- aves %>% fill(familia)

# Lista das famílias
familias <- unique(aves$familia)
# Vizualiza os dados
kable(head(aves))

```

## Busca os dados hierárquicos de cada família no site do wikiaves

Os dados das classificações superiores a família foram obtidos da tabela de classificação da página de cada família.

```{r, fig.width=6, echo=F}

img1 <-  rasterGrob(as.raster(readPNG("../../img/aves/tabela_2.png")), interpolate = FALSE)
grid.arrange(img1)
```

O loop abaixo busca a classificação de cada família e controi uma tabela.

```{r, eval=F}
# Cria uma planilha para armazenar os dados até reino de cada família
reino_familia <- data.frame()

# Loop para baixar os dados de todas as famílias
for(i in 1:length(familias)){
  
  # Cria a url
  url <- paste0("https://www.wikiaves.com.br/wiki/", str_to_lower(familias[i]))
  
  # Coleta a tabela
  tabela <- url %>% 
    read_html() %>%
    html_table()
  
  # Converte em um data.frame
  tabela <- as.data.frame(tabela)
  
  # Estrai as variáveis da tabela da família
  variaveis <- str_remove(str_trim(tabela[,1]), ":")
  variaveis[variaveis == ""] <- "Autor"
  dados <- str_trim(tabela[,2])
  
  # Cria uma tabela contendo os dados de cada família 
  tabela_1 <- data.frame()
  tabela_1 <- rbind(tabela_1, dados)
  names(tabela_1) <- variaveis
  
  # Combina as tabelas
  reino_familia <- rbind.fill(reino_familia, tabela_1)
}
```


## Renomeia as colunas e seleciona os dados de interesse

```{r, eval=F}
# Ajusta o nome familia
names(reino_familia) <- c("Reino","Filo","Classe","Ordem","familia","Autor","Subordem","Parvordem")
# Junta as tabelas
aves <- merge(aves, reino_familia, by = "familia")

aves <- aves[,c("Reino","Filo","Classe",
                "Ordem","Autor","Subordem",
                "Parvordem","familia","especie")]

# Visualiza as primeiras linhas da tabela aves
kable(head(aves))
```

```{r, eval=F, echo=F, include=F}
write.csv(aves, file = "C:/Projetos/R/ds/dados/aves.csv", fileEncoding = "utf-8", row.names = F)
```

```{r, echo = F}
aves <- read.csv("../../dados/aves.csv")
kable(head(aves))
```


