---
title: "RMarkdown"
description: |
  Conteúdos sobre RMarkdown.
author:
  - name: Leonardo Donato Nunes
    url: https://github.com/LeonardoDonatoNunes
date: '`r format(as.Date("28/02/2021", format = "%d/%m/%Y"), "%B %d, %Y")`'
output:
  distill::distill_article:
    self_contained: false
    toc: true
    css: ../../styles.css
draft: false
tags: [R,PostGIS, RPostgrees]
categories:
  - R
  - Livros
  - RMarkdown
---


```{r setup, include=FALSE}
knitr::opts_chunk$set(echo = T,
                      message = F, 
                      warning = F, 
                      dev.args = list(bg = 'transparent'),
                      cache.rebuild = F,
                      fig.align = "center",
                      cache = F)
```


```{r, fig.width=4, fig.height=1, echo=F}
library(png)
library(grid)
library(gridExtra)
img1 <-  rasterGrob(as.raster(readPNG("..\\..\\img\\rmarkdown.png")), interpolate = FALSE)
grid.arrange(img1)
```

Este post é um guia de códigos e materiais sobre o RMarkdown. São os códigos que mais utilizo nos meus documentos.


## Códigos

### Como criar um novo *chunk* de código

Para inserir um novo bloco de código, você pode ir na barra de ferramentas do RStudio e clicar no botão de inserir código (**Insert a new code chunk**) e escolher o bloco de código da linguagem desejada. Como mostrado na imagem abaixo.

```{r, fig.width=4, fig.height=1.6, echo=F}
library(png)
library(grid)
library(gridExtra)
img1 <-  rasterGrob(as.raster(readPNG("..\\..\\img\\rmarkdownfig.png")), interpolate = FALSE)
grid.arrange(img1)
```

### Criar colunas

Para criar colunas no corpo do documento precisa especificar o quanto cada coluna vai ocupar na página. No arquivo de estico .css, ou na própria página com as tags de estilo, configurar o tamanho das colunas dependendo do número de colunas inserido. Neste exemplo, criei uma classe para duas colunas = **.column**, e para três colunas = **.column_3**. No exemplo abaixo usei a classe column para cruar duas colunas, se for criar três ou mais colunas, trocar a classe.  

```{r, eval=F}
<style>
  
      /* configuracao das colunas no texto */ 
    /* 2 colunas */ 
    .column{
      float: left;
      width: 48%;
      text-align: left;
    }
    
    /* 3 colunas */ 
    .column_3{
      float: left;
      width: 33.33%;
      text-align: left;
    }
  
</style>

:::::: {.cols data-latex=""}

::: {.column}

  **Texto da primeira coluna**  Texto ou blocos de código da primeira coluna.  
  
:::

::: {.column}

  **Texto da segunda coluna**  Texto ou blocos de código da segunda coluna.

:::

::::::

```

:::::: {.cols data-latex=""}

::: {.column}

  **Texto da primeira coluna**  Texto ou blocos de código da primeira coluna.  
  
:::

::: {.column}

  **Texto da segunda coluna**  Texto ou blocos de código da segunda coluna.

:::

::::::


## Livros

[R Markdown Cookbook - The R Series](https://bookdown.org/yihui/rmarkdown-cookbook/) 

Autores: Yihui Xie, Christophe Dervieux, Emily Riederer




<a href="#top">Voltar ao topo</a>
