---
title: "Imagem de entrada"
description: |
  Descreve a imagem de entrada da pagina inicial.
author:
  - name: Leonardo Donato Nunes
    url: https://github.com/LeonardoDonatoNunes
date: '`r format(as.Date("16/02/2021", format = "%d/%m/%Y"), "%B %d, %Y")`'
output:
  distill::distill_article:
    self_contained: false
    toc: false
    css: ../../styles.css
draft: false
tags: [R,GGplot2]
categories:
  - GGplot2
  - R
  - Visualizacao
---

```{r setup, include=FALSE}
knitr::opts_chunk$set(echo = T,
                      message = F, 
                      warning = F, 
                      dev.args = list(bg = 'transparent'),
                      cache.rebuild = F,
                      cache = F)
```

A imagem da entrada foi pensada para ilustrar minha página pessoal. O objetivo foi estabelecer a relação entre a ciência de dados, a matemática e a visualização de dados, destaques que pretendo dar ao site.

A imagem é um ggplot de uma função de onda. Para isso, criei uma sequencia de dados que chamei de '**x**' e criei outras duas variáveis '**y**' e '**z**', que são o resultado de diferentes funções. As funções foram anotadas no próprio gráfico de acordo com a cor da linha que ela representa. 


### Pacotes utilizados

```{r pacotes}
library(ggplot2)
library(ggthemes)
library(extrafont)
loadfonts(device = "win")
```

### Criação dos dados

```{r dados_imagem}
x = 1:1000
y =  cos(2*pi*(1/2 - x/500))
z =  cos(2*pi*(1/2 - x/250))
legenda_x <- "cos(2 * pi * (frac(1,2) - frac(x,lambda)))"
legenda_z <- "cos(2 * pi * (frac(1,2) - frac(x,lambda)))"
```

### Elaboração do gráfico

```{r figura_entrada_post, layout="l-page", fig.width=15, fig.height=5, fig.asp=.25}
       ggplot(data = NULL) +
   
                geom_point(aes(x = 100, y = 1.6), col = "transparent") +
                geom_point(aes(x = 100, y = -1.5), col = "transparent") +
 
                geom_line(aes(x = x, y = y), lwd = 1.2, 
                          col = ifelse(x > 350 & x < 650,
                                       alpha("purple", alpha = 0.3), 
                                       alpha("purple", alpha = 0.7))) +
                geom_text(aes(x = 900, y = -1.2, label = legenda_x), 
                          parse = TRUE, col = alpha("purple", alpha = 0.5), size = 8) +
                
                geom_line(aes(x = x, y = z), lwd = 1.2, 
                          col = ifelse(x > 350 & x < 650,
                                       alpha("#408546", alpha = 0.3), 
                                       alpha("#408546", alpha = 0.7))) +
                geom_text(aes(x = 100, y = 1.4, label = legenda_z), parse = TRUE,
                          col = alpha("#408546", alpha = 0.7), size = 8) +
                
                annotate("text", x = 500, y = 0, label = "> LDN \n + DS",
                         size = 28, family = "Eras Bold ITC", col = "#236336") +
                
                theme_map()
```

</br >

 <a href="#top">Back to top</a>
