---
title: "LGPD"
description: |
  Breve resumo sobre a Lei Geral de Proteção de Dados
author:
  - name: Leonardo Donato Nunes
    url: https://github.com/LeonardoDonatoNunes
date: '`r format(as.Date("28/02/2021", format = "%d/%m/%Y"), "%B %d, %Y")`'
output:
  distill::distill_article:
    self_contained: false
    toc: false
    css: ../../styles.css
    code_folding: true
draft: false
tags: [R]
categories:
  - LGPD
---
---



```{r setup, include=FALSE}
knitr::opts_chunk$set(echo = T,
                      message = F, 
                      warning = F, 
                      dev.args = list(bg = 'transparent'),
                      cache.rebuild = F,
                      fig.align = "center",
                      cache = F)
```

```{r, fig.width=6, fig.height=1.5, echo=F}
library(png)
library(grid)
library(gridExtra)
library(ggplot2)
library(ggthemes)
img1 <-  rasterGrob(as.raster(readPNG("..\\..\\img\\lgpd.png")), interpolate = FALSE)
img2 <- ggplot(data = NULL) +
  annotate("text", x = 0, y = 0, label = "Lei Geral de Proteção de Dados", hjust = 0) +
  annotate("text", x = 0, y = -0.1, label = "Lei nº 13.709/2018", hjust = 0) +
  annotate("text", x = 0, y = -0.2, label = "Medida Provisória nº 869/2018", hjust = 0) +
  annotate("text", x = 0, y = -0.3, label = "Convertida em Lei nº 13.853/19", hjust = 0) +
  xlim(c(0,2)) +
  theme_map()
grid.arrange(img1, img2, ncol = 2)
```

<br/ >

A LGPD é a lei que regula todo tratamento de dados pessoais dos cidadãos brasileiros dentro e fora do Brasil. Se aplica aos meios físicos e digitais. Tem a missão de proteger os direitos fundamentais: **Liberdade**; **Privacidade**; **Livre desenvolvimento** e **Pesonalidade**. É baseada no Regulamento Geral de Proteção de Dados da União Européia que criou regras claras sobre os processos de **coleta**, **armazenamento** e **compartilhamentos** de **informações**.  Na prática, geverno e empresas terão que garantir maior segurança aos dados pessoais.

O objetivo deste artigo é um fazer um histórico e resumo da lei. O artigo foi inspirado em uma aula de Legislação no Ambiente Digital (LGPD) do MBA em Data Science & Analytics da USP/ESALQ ministrada pela professora Núria López. Além das aulas também foram pesquisadas informações nos sites oficiais do governo federal, como a [página sobre LGPD do ministério da defesa](https://www.gov.br/defesa/pt-br/acesso-a-informacao/lei-geral-de-protecao-de-dados-pessoais-lgpd), nas leis e decretos publicados e da página sobre LGPD da [Serpro](https://www.serpro.gov.br/lgpd/) (Serviço Federal de Processamento de Dados).

  
## Histórico de criação da LGPD 

A **LGPD** possui três datas de vigência, a primeira é de dezembro de 2018, quando foi sancionada entraram em vigor as leis que definem a Agencia Nacional de Proteção de Dados (**ANPD**), que só foi instituida em agosto de 2020 através do decreto nº 10.474/20. A lei entrou em vigor em setembro de 2020, porém, as penalidades só podem ser aplicadas em agosto de 2021.

```{r, echo=F, fig.height=2, fig.width=8}
meses <- seq.Date(as.Date("2018-10-01"), as.Date("2022-01-01"), by = "month")


ggplot(data = NULL, aes(x = meses, y = 0)) +
  geom_hline(yintercept = 0) +
  geom_point(aes(x = c(as.Date("2018-12-01"), as.Date("2020-09-01"), as.Date("2021-08-01")),
                 y = c(0,0,0)), size = 8, col = alpha("blue", alpha = 0.3)) +
  annotate("text", x = as.Date("2018-12-01"), y = -0.2, label = "Dez/2018 \n ANPD", size = 5) +
  annotate("text", x = as.Date("2020-09-01"), y = -0.2, label = "Set/2020 \n Vigência LGPD", size = 5) +
  annotate("text", x = as.Date("2021-08-01"), y = -0.2, label = "Ago/2021 \n Aplicações de sanções \n pela ANPD", size = 5) +

  xlim(c(as.Date("2018-10-01"), as.Date("2022-01-01"))) +
  ylim(c(-0.5, 0.1)) +
  theme_map()

```

A Lei Geral de Proteção de Dados Pessoais (LGPD), [Lei nº 13.709, de 14 de agosto de 2018](http://www.planalto.gov.br/ccivil_03/_Ato2015-2018/2018/Lei/L13709compilado.htm), dispõe sobre o tratamento de dados pessoais, inclusive nos meios digitais, por pessoa natural ou por pessoa jurídica de direito público ou privado, com o objetivo de proteger os direitos fundamentais de liberdade e de privacidade e o livre desenvolvimento da personalidade da pessoa natural. 

Para proteger os direitos fundamentais de liberdade e privacidade e o livre desenvolvimento da personalidade da pessoa natural foi criada a Autoridade Nacional de Proteção de Dados (ANPD), conforme estabelecido no [Decreto nº 10.474, de 26 de agosto de 2020](https://www.planalto.gov.br/ccivil_03/_Ato2019-2022/2020/Decreto/D10474.htm).

## Definições

### Dado Pessoal

Dado pessoal é qualquer dado capaz de identificar alguém, pode ser email, CEP, telefone, endereço, IP, dado de compra, geolocalização, Cookie ID, número do cartão, e qualquer outro dado que posssa ser usado para identificação pessoal. Ou seja, o conceito de dado pessoal é dinâminco, dependendo da capacidade de análise. Qualquer dados pode ser um potencial dado pessoal.

#### Dado pessoal sensível
São dados que  exigem um pouco mais de atenção: são os sobre crianças e adolescentes; e os “sensíveis”, que são os que revelam origem racial ou étnica, convicções religiosas ou filosóficas, opiniões políticas, filiação sindical, questões genéticas, biométricas e sobre a saúde ou a vida sexual de uma pessoa.

Texto obtido em [https://www.serpro.gov.br/lgpd/menu/protecao-de-dados/dados-sensiveis-lgpd](https://www.serpro.gov.br/lgpd/menu/protecao-de-dados/dados-sensiveis-lgpd). Data do acesso: 28 de fevereiro de 2021.


### Tratamento de dados

Toda operação realizada com dados pessoais; como as que se referem a:

:::::: {.cols data-latex=""}

::: {.col data-latex="{0.55\textwidth}"}
<div class="column">

  * __acesso__ - possibilidade de comunicar-se com um dispositivo, meio de armazenamento, unidade de rede, memória, registro, arquivo etc., visando receber, fornecer, ou eliminar dados
  
  * __armazenamento__ - ação ou resultado de manter ou conservar em repositório um dado
  
  * __arquivamento__ - ato ou efeito de manter registrado um dado embora já tenha perdido a validade ou esgotada a sua vigência
  
  * __avaliação__ - ato ou efeito de calcular valor sobre um ou mais dados
  
  * __classificação__ - maneira de ordenar os dados conforme algum critério estabelecido
  
  * __coleta__ - recolhimento de dados com finalidade específica
  
  * **comunicação** - transmitir informações pertinentes a políticas de ação sobre os dados
  
  * **controle** - ação ou poder de regular, determinar ou monitorar as ações sobre o dado
  
  * **difusão** - ato ou efeito de divulgação, propagação, multiplicação dos dados
  
  * **distribuição** - ato ou efeito de dispor de dados de acordo com algum critério estabelecido
  
  </div>
:::

::: {.col data-latex="{0.55\textwidth}"}
<div class="column">
  
  
  * **eliminação** - ato ou efeito de excluir ou destruir dado do repositório
  
  * **extração** - ato de copiar ou retirar dados do repositório em que se encontrava
  
  * **modificação** - ato ou efeito de alteração do dado
  
  * __processamento__ - ato ou efeito de processar dados
  
  * **produção** - criação de bens e de serviços a partir do tratamento de dados
  
  * **recepção** - ato de receber os dados ao final da transmissão
  
  * **reprodução** - cópia de dado preexistente obtido por meio de qualquer processo
  
  * **transferência** - mudança de dados de uma área de armazenamento para outra, ou para terceiro
  
  * **transmissão** - movimentação de dados entre dois pontos por meio de dispositivos elétricos, eletrônicos,      
  * **telegráficos**, telefônicos, radioelétricos, pneumáticos etc.
  
  * **utilização** - ato ou efeito do aproveitamento dos dados

</div>
:::
::::::

Texto obtido em [https://www.serpro.gov.br/lgpd/menu/a-lgpd/glossario-lgpd](https://www.serpro.gov.br/lgpd/menu/a-lgpd/glossario-lgpd). Data do acesso: 28 de fevereiro de 2021.

## A quem se aplica a LGPD

Meios Físico e Digital para:

* Tratamentos de dados realizados no Brasil

* Bens e serviços oferecidos ou fornecidos no Brasil

* Tratamento de dados coletados no Brasil

* Tratamento de dados de indivíduos localizados no Brasil


## Os 7 princípios do *Privacy by design* 

Os sete princípios da privacidade por definição (tradução livre) foram elaborados pela Dra. Ann Cavoukian e puplicados pela Comissão de Informação e Privacidade de Ontário, Canadá. 

 1) Pró-ativo não reativo:
  
  Uma vez que o dados está disponibilizado, é quase impossível voltar atrás.
    
 
 2) Privacidade como configuração padrão:
 
  Privacidade precisa vir por padrão, solicitar consentimento para todo dado coletado.
 
 3) Privacidade incorporada ao design, incluindo a arquitetura e modelos de negócio:
 
  A privacidade precisa ser vista como um benefício ao design.
 
 4) Funcionalidade total - soma positiva, não soma zero:
  
  A privacidade soma a funcionalidade.
 
 5) Segurança de ponta a ponta: proteção completa incorporada ao ciclo de vida da informação;
 
  Sem elos de vulnerabilidade.
 
 6) Visibilidade e transparência - mantê-lo aberto:
 
  Autodeterminação informativa: cada um de nos temos direito do controle dos nossos dados pessoais.
 
 7) Respeito pela privacidade do usuário: mantê-lo centrado nos interesses do usuário.
 

## Considerações

Na prática, para os profissionais que trabalham com dados, a LGPD estabelece regras para a coleta, armazenamento, tratamento e análise de dados pessoais, para isso devemos seguir os princípios da privacidade por definição (__*Privacy by design*__), que foram elaborados para que possamos pensar em privacidade de dados desde o início do projeto. O que precisamos ter em mente é que os dados que iremos coletar, precisam atender a **finalidades específicas** para cada informação coletada, e os **consentimentos** devem ser solicitados para cada uma delas. 

  
<br/ >

<a href="#top">Voltar ao topo</a>



