---
title: "PyMongo"
description: |
  Breve introdução ao PyMongo, um driver para acessar o MongoDB com Python
author:
  - name: Leonardo Donato Nunes
    url: https://github.com/LeonardoDonatoNunes
date: '`r format(as.Date("19/02/2021", format = "%d/%m/%Y"), "%B %d, %Y")`'
output:
  distill::distill_article:
    self_contained: false
draft: false
tags: [Python,MongoDB,PyMongo]
categories:
  - MongoDB
  - BD
  - Python
  - NoSQL
---


```{r setup, include=FALSE}
knitr::opts_chunk$set(echo = T,
                      message = F, 
                      warning = F, 
                      dev.args = list(bg = 'transparent'),
                      cache.rebuild = F,
                      fig.align = "center",
                      cache = F)
```

```{r, fig.width=4, fig.height=0.8, echo=F}
library(png)
library(grid)
library(gridExtra)
img1 <-  rasterGrob(as.raster(readPNG("..\\..\\img\\logo_python.png")), interpolate = FALSE)
img2 <-  rasterGrob(as.raster(readPNG("..\\..\\img\\logo_mongo.jpg.png")), interpolate = FALSE)
grid.arrange(img1, img2, ncol = 2)
```


Um cientista de dados não precisa ser um desenvolverdor de banco de dados, porém, conhecimentos básicos de linguagem **SQL** e dos sistemas de gerenciamento de bancos de dados (**SGBD**) mais comuns, tanto relacionais quanto não relacionais, são importantes para a execução do trabalho diário. Geralmente, como cientistas de dados, trabalhamos com **Python** ou **R**, inclusive para fazer consultas e desenvolver bancos de dados. O objetivo desta publicação é fazer uma breve introdução a biblioteca **PyMongo**, um módulo Python para acessar o **MongoDB**.  Para saber mais basta acessar a [documentação](https://pymongo.readthedocs.io/en/stable/index.html) do PyMongo

O **MongoDB** é considerado o principal SGBD **não-relacional** (**NoSQL**; Not Only SQL). Diferente de um SGBD relacional, que trabalha com tabelas, colunas e linhas, que se relacionam através de chaves, o MongoDB trabalha com um formato flexivel de documento, similar a objetos **JSON**. Cada documento pode ser considerado como uma linha de uma tabela de um BD relacional, e os documentos são agrupados em coleções, que são como as tabelas, porém, cada documento pode variar em sua estrutura e ser alterado ao longo do tempo.

Na página de aprendizado do [MongoDB](https://www.mongodb.com/what-is-mongodb) existe uma documentação bem extensa para quem deseja obter mais informações. 


## Acessando o MongoDB

Importar a biblioteca:

```{python}
from pymongo import MongoClient
import pprint
```

Criar a conexão com o Mongo:

```{python}
con = MongoClient('localhost', 27017)
```


Para o exemplo, vou criar uma coleção chamada universidades, contendo quatro documentos 

```{python}
universidades = [ {'nome': 'URGS', 'n_alunos': 15000},
                  {'nome': 'UNB', 'n_alunos': 20000},
                  {'nome': '', 'n_alunos': 9000},
                  {'nome': 'USP', 'n_alunos': 30000} ]
```

Para inserir os documentos em um BD. Note que o nome do BD é 'instituicoes'. Caso o BD não exista, um BD chamado 'instituicoes' será criado, o mesmo para a coleção 'universidades'.

```{python}
with con:

    db = con.instituicoes
    
    db.universidades.insert_many(universidades)
```

Listar os nomes dos bancos de dados:

```{python}
con.list_database_names()
```

Acessar um banco de dados e buscar as colecoes

```{python}
bd = con.instituicoes
print(bd.list_collection_names())
```

Para acessar os documentos de uma coleção (aqui só imprimi o primeiro documento para não ficar bagunçado)

```{python}
universidades = db.universidades.find()
print(list(universidades)[1])

```
Para filtrar um documento

```{python}
nome = db.universidades.find({'n_alunos':20000})
print(list(nome))
```


Para inserir somente um documento

```{python}
with con:

    db = con.instituicoes
    
    db.universidades.insert_one({'nome': 'UFRJ', 'n_alunos': 25000})
```


Para excluir uma coleção

```{python}
db.universidades.drop()
```


Para excluir um bd

```{python}
con.drop_database('vendas_automoveis')
```

Listar os nomes dos bancos de dados:

```{python}
con.list_database_names()
```



## Exemplo de aplicação

Nada melhor que um exemplo prático, com dados reais para melhor entendimento do funcionamento da biblioteca.

### Dados utilizados

Os dados para o exemplo foram obtidos do [Portal Brasileiro de Dados Abertos](https://dados.gov.br/).


Nome do conjunto de dados: [Vendas de veículos pelas concessionárias - Automóveis](https://dados.gov.br/dataset/7384-vendas-de-veiculos-pelas-concessionarias-automoveis)


Conceito: Valor da produção de veículos automotores no País. Refletem o desempenho das vendas das empresas associadas a(o): estoque e venda de veículos pelas concessionárias produção e vendas de veículos e congêneres produção e vendas de motociclos


Fonte: Federação Nacional da Distribuição de Veículos Automotores

URL: http://api.bcb.gov.br/dados/serie/bcdata.sgs.7384/dados?formato=json


Variáveis no dataset: 

&nbsp; &nbsp; &nbsp; &nbsp; &nbsp; data: Data no formato "dd/mm/yyyy", primeiro dia do mês.

&nbsp; &nbsp; &nbsp; &nbsp; &nbsp; valor: Número de unidades vendidas na data (mês)



### Códigos

Importar as bibliotecas para obtenção dos dados

```{python}
import pandas as pd
import requests
import json
import datetime
```


Requisição GET para obter os dados no formato JSON.

```{python}
r = requests.get(url='https://api.bcb.gov.br/dados/serie/bcdata.sgs.7384/dados?formato=json')
```

Visualizar os primeiros dois documentos do arquivo.

```{python}
r.json()[0:2]
```


Deleta o BD 'vendas_automoveis' que será criado novamente no próximo bloco.

```{python}
con.drop_database('vendas_automoveis')
```

Cria o BD e a coleção para inserir os dados no BD

```{python}
novo_bd = con['vendas_automoveis']
nova_colecao = novo_bd['vendas']
```

Conecta novamente o BD, a coleção vendas e insere os dados JSON coletados no BD.

```{python}
db = con['vendas_automoveis']
# Carrega o bd
vendas = db.vendas
resultado = vendas.insert_many(r.json())
```

Busca os dados do BD e configura os campos de data como datetime e o de valor como número.

```{python}
df = pd.DataFrame(list(vendas.find()))
df['data'] = pd.to_datetime(df['data'], dayfirst=True)
df['valor'] = pd.to_numeric(df['valor'])
df.head()
```



</br >

 <a href="#top">Back to top</a>
