---
title: "Distancia hidrica"
description: |
  Menor distancia entre dois pontos em um rio
author:
  - name: Leonardo Donato Nunes
    url: https://github.com/LeonardoDonatoNunes
date: '`r format(as.Date("16/02/2021", format = "%d/%m/%Y"), "%B %d, %Y")`'
output:
  distill::distill_article:
    self_contained: false
    toc: false
    css: ../../styles.css
draft: false
tags: [R,GGplot2,Geometry]
categories:
  - SIG
  - R
  - Visualizacao
---

```{r setup, include=FALSE}
knitr::opts_chunk$set(echo = T,
                      message = F, 
                      warning = F, 
                      dev.args = list(bg = 'transparent'),
                      cache.rebuild = F,
                      cache = F,
                      fig.align = "center")

knitr::opts_knit$set(root.dir = "C:\\Users\\user\\Documents\\", encoding = getOption("encoding"))
```




# Menor caminho entre dois pontos {.tabset}

Este documento foi criado para auxiliar quem precisa encontrar o menor caminho entre dois ou mais pontos dentro de um polígono, levando em consideração os limítes da área.


Como exemplo, criei um polígono de rio, que contém ilhas e curvas. O objetivo é criar um caminho entre as ilhas e curvas que ligue dois pontos (como apresentado na **Figura 1**). Os pontos podem estar em um arquivo **.csv ** ou em um outro arquivo **.shp **. Neste caso preferi copiar as coordenadas para ter menos arquivos de entrada. selecionei um trecho de rio qualquer (não fiz questão de registrar o nome do rio para não desviar a atenção), criei um arquivo **.shp ** e desenhei o contorno do rio e depois criei os buracos das ilhas (as ilhas não existiam no rio, eu inventei). Para criação do polígono utilizei o software QGIS.

<br />

## Pacotes

Pacotes para o tratamento dos dados:

```{r pacotes_objetivo, message=F, warning=F, results='hide'}
library(raster)
library(gdistance)
library(dplyr)
library(rgdal)
```

Pacotes para para o processamento dos dados geográficos e ciração do mapa.

```{r pacotes, message=F, warning=F, results='hide'}
library(ggplot2)
library(ggthemes)
library(ggsn)
library(ggspatial)
library(sf)
```

## Carregar os dados

O primeiro passo é carregar o polígono do rio, para isso, utilisei a função "shapefile" do pacote "raster". Depois armazenei os pontos de origem e de destino em duas variáveis. Preferi copiar as coordenadas para ter um arquivo de entrada a menos. Mas essas coordenadas poderiam estar em um arquivo ou em outra camada. 

```{r plot_poligono}
# Carrega o poligono do rio no formato .shp
rio <- shapefile("rio.shp")

# Cria dois pontos que para serem conectados
origem <- c(-49.16760,-20.30495)
destino <- c(-48.75058,-20.15693)

```

## Grid e raster

Em seguida é necessário criar uma camada no formato raster que será utilizada para criar a camada de transição. Para isso será necessário escolher o tamanho das células do grid. Lembrando que o tamanho é muito particular, dependende do nível de detalhes necessário para que toda a área contenha células. 


```{r cria_grid_novamente}
# Cria o grid na área do polígono
grid <- makegrid(rio, cellsize = 0.0005)

# O grid é um data.frame. para transformar em um  
# conjunto de dados espaciais utiliza-se a funcao SpatialPoints
grid <- SpatialPoints(grid, proj4string = CRS(proj4string(rio)))

# Extrair somente a parte do grid que intersepta o poligono do rio
grid <- grid[rio, ]

# Converte o grid novamente em um data.frame para criacaodo raster
grid_df <- as.data.frame(grid)

# Atribui um valor para as celulas que estao no rio (agua)
grid_df$value <- 1

# Cria o raser do data.frame
rio_raster <- rasterFromXYZ(grid_df)

plot(rio_raster)
points(x = -48.70708, y = -22.17826, col = "red", cex = 4)

```


## Camada de transição

Para criar o caminho em um raster é necessário que seja criado uma camada de transição. Para isso, utilizei a função "transition", do pacote "gdistance". Para quem já possui um raster da área desejada, ou preferiu criar o raster com outro software, basta carregar o raster a partir desta etapa. 


```{r transicao}
# Transforma o raster em uma camada de transição
rio_tr <- transition(rio_raster, mean, directions = 8)
rio_tr <- geoCorrection(rio_tr, "c")

```


O menor caminho é criado com a função 'shortestPath' também do pacote 'ggdistance'. Utilizei a função CRS para assinar um crs ao caminho.


```{r pontos}
# Função que cria o menor caminho (pacote gdistance)
caminho <- shortestPath(rio_tr, origem, destino, output = "SpatialLines")
crs(caminho) <- CRS("+proj=longlat +datum=WGS84")

```

A seguir a instruçao de como foi feito o plot que é apresentado na introdução.

```{r plot_caminho_intro,  fig.width=6, fig.height=4, preview=TRUE}
# Função que cria o menor caminho (pacote gdistance)
caminho <- shortestPath(rio_tr, origem, destino, output = "SpatialLines")

crs(caminho) <- CRS("+proj=longlat +datum=WGS84")

label_compr <- paste0("Distância calculada: ",
                      round(SpatialLinesLengths(caminho), 2), " km")

rio <- st_as_sf(rio)
caminho <- st_as_sf(caminho, crs = CRS('+proj=longlat +datum=WGS84'))


# Armazena os limites da área do rio para rosa dos ventos 
xmin <- extent(rio)[1]
xmax <- extent(rio)[2]
ymin <- extent(rio)[3]
ymax <- extent(rio)[4]

ggplot() +
  geom_sf(data = rio, fill = "lightblue", color = "lightblue") +
  # Dados dos peixes
  geom_sf(data = caminho, col = "orange", lwd = 2) +
  
  geom_point(data = NULL, aes(x = origem[1],
                              y = origem[2]), 
             col = "red", size = 5) +
  geom_text(data = NULL, aes(x = origem[1],
                             y = origem[2],
                             label = "Origem"),
            size = 5, vjust = 3) +
  
  geom_point(data = NULL, aes(x = destino[1], 
                              y = destino[2]),
             col = "green", size = 5) +
  geom_text(data = NULL, aes(x = destino[1],
                             y = destino[2], 
                             label = "Destino"), 
            size = 5, vjust = 2) +
  
  scalebar(dist = 5, dist_unit = "km", 
           x.min =  xmin, x.max = xmax, y.min = ymin, y.max = ymax,
           transform = T, model = "WGS84", location = "bottomright", 
           st.dist = 0.05, st.color = "grey50",
           box.fill = c("grey50", "white")) +
  north(x.min =  xmin, x.max = xmax, y.min = ymin, y.max = ymax,
        scale = 0.12, anchor = c(x = -48.75, y = -20.39), symbol = 4) +
  
  annotate("text", x = -49, y = -20.43, label = label_compr, size = 5) +
  
  ylab("") +
  xlab("") +
  
  theme_map()

```
<br />

## Distância hidrica
Para calcular a distância hídrica utilizei a fução "SpatialLinesLengths" do pacote "sp". Importante notar que foi utilizado o argumento "latlong = T", para retornar a distância em km.


```{r distancia}
caminho <- shortestPath(rio_tr, origem, destino, output = "SpatialLines")
crs(caminho) <- CRS("+proj=longlat +datum=WGS84")
SpatialLinesLengths(caminho, longlat = T)
```

</br >

Brasil, 16 de Fevereiro de 2021

</br >

 <a href="#top">Back to top</a>